【裁判字號】    97,交抗,514
【裁判日期】    970513
【裁判案由】    違反道路交通管理處罰條例
【裁判全文】
臺灣高等法院交通事件裁定             97年度交抗字第514號
抗  告  人
即受處分人  甲○○
上列抗告人因違反道路交通管理處罰條例案件，不服臺灣板橋地
方法院96年度交聲字第1396號，中華民國97年3月7日裁定（交通
部公路總局台北區監理所96年9月5日北監自裁字第裁40-Z000000
00號裁決書），提起抗告，本院裁定如下：
    主  文
抗告駁回。
    理  由
一、原裁定略以：本件抗告人即受處分人甲○○前於民國91年7
    月21日晚上7時22分許，駕駛車號CY-5857號自用小客車，行
    經國道一號南下方向4.5公里處，因違規行駛路肩而遭員警
    當場攔停舉發，原處分機關乃依道路交通管理處罰條例第33
    條第1項、第63條第1項等規定，裁處受處分人新台幣3000元
    之罰鍰，並記違規點數1點。受處分人雖辯稱：伊未曾於上
    揭時地違規行駛路肩，印象中亦未曾遭員警攔停舉發云云，
    然受處分人上開行駛路肩之違規，業據證人即現場員警洪逢
    舉、舉發員警陳滄溝二人具結證述綦詳，復有內政部警政署
    國道公路警察局91年7月21日公警局交字第Z00000000號舉發
    違反道路交通管理事件通知單附卷可稽，因認受處分人上開
    所陳，不足採信。從而，原處分機關之裁罰，於法並無未當
    ，而駁回其聲明異議等語。
二、抗告意旨則謂：受處分人根本無上開違規行為，否則員警何
    以未能提出相關之採證照片？何況，受處分人根本不知道員
    警有製單舉發之事，係受處分人事後申請更換駕照時始經監
    理單位告知，員警洪逢舉、陳滄溝二人所稱受處分人於舉發
    之際有拒簽、拒收舉發單一節，顯係誣陷。參以員警洪逢舉
    、陳滄溝二人於原審證述時既坦承對本件舉發事實之詳細情
    形已記憶不清，原審卻單憑上開員警二人不確定之證述即認
    定受處分人違規，自屬未恰，爰依法提起抗告云云。
三、本院認為：
  (一)按交通警察掣單舉發違反道路交通管理處罰條例所列之違規
    事實，本質上為行政處分，係公務員基於職務上之權力，依
    法就特定之具體事件所為之具公法上效果之單方面行政行為
    ，基於公務員為公法上行為具有公信力之原則，該行政行為
    當可被推定為真正，其據以依法處分之事實認定亦為正確無
    誤，若謂公務員一切行政行為均需預留證據以證其實，則國
    家行政勢必窒礙難行，是若無證據足資證明執勤員警之舉發
    有誤或有捏造事實違法取締之情事，則執勤警員本其維護交
    通秩序、安全職責所為之舉發，自應受到合法、正確之推定
    。何況，警員於執勤時雖可預知可能有駕駛者會違規，但何
    人於何時會違規，實無從預先得知，要難要求警員須於抗告
    人違規之同時拍照取證，此與未有執勤警員在場，全憑採證
    相片為舉發之逕行舉發情形有別。倘受處分人如爭執車輛違
    規事實是否存在，非不得由法院傳喚舉發稽查之員警充作證
    人，於命具結後訊問之，以查明違規事實是否存在，要非必
    須以拍照取證為惟一採證方式。
  (二)本件受處分人以欠缺採證照片為由，否認舉發單之真正，並
    質疑員警洪逢舉、陳滄溝二人證述之真實性。然受處分人於
    上揭時、地違規行駛路肩，並當場表示拒簽、拒收舉發單等
    情，業據證人洪逢舉、陳滄溝二人於原審到庭具結證述明確
    ，雖上開員警對於本件舉發之詳細情形，曾表示因時間太久
    已不記得，惟參諸證人洪逢舉所述：當時伊等正在執行取締
    路肩勤務，身穿制服、反光背心，伊等看到受處分人原本行
    駛於路肩，可能是看到有員警，所以才切入車道，所以伊才
    到車道前將受處分人攔下，由員警陳溝滄製單舉發，嗣因受
    處分人要求不要開單而拒絕簽收，所以陳滄溝才在舉發單上
    駐記受處分人「要求未果，拒絕簽收」等語，已堪認受處分
    人確有上開違規行為。員警縱對於若干細節已記憶不清，仍
    無礙於上開違規事實之認定。況員警僅係因執行勤務而舉發
    本案，與受處分人並無宿怨，當無甘冒觸犯偽證罪責，蓄意
    構詞誣陷之理，其於具結後所為之證述已足擔保其真實性及
    憑信性，自不能單以未拍照存證或舉發單未經受處分人簽名
    ，即否定受處分人之違規事實。揆諸上開說明，因認受處分
    人猶執陳詞提起本件抗告，為無理由，應予駁回。
據上論斷，應依道路交通案件處理辦法第26條，刑事訴訟法第41
2條，裁定如主文。
中    華    民    國    97    年    5     月    13    日
                  刑事第二庭審判長法  官  呂丹玉
                                  法  官  李麗玲
                                  法  官  林恆吉
以上正本證明與原本無異。
不得再抗告。
                                  書記官  陳盈璇
中    華    民    國    97    年    5     月    13    日


司法院資訊處製作；財團法人民間司法改革基金會備份。
